【裁判字號】    98,交聲,182
【裁判日期】    981120
【裁判案由】    違反道路交通管理處罰條例聲明異議
【裁判全文】
臺灣雲林地方法院交通事件裁定         98年度交聲字第182號
移送機關即
原處分機關  交通部公路總局嘉義區監理所雲林監理站
異  議  人
即受處分人  甲○○
上列異議人即受處分人因違反道路交通管理處罰條例案件，對於
交通部公路總局嘉義區監理所雲林監理站民國98年9 月18日所為
之雲監裁字第裁72-KK0000000號裁決處分（原舉發案號：雲林縣
警察局雲警交字第KK0000000 號舉發違反道路交通管理事件通知
單），聲明異議，本院裁定如下：
    主  文
異議駁回。
    理  由
一、原處分意旨略以：異議人即受處分人甲○○駕駛車牌號碼9R
    -7439 號自用小客車（下稱本案自小客車），於民國98年5
    月31日下午2 時58分許，行經速限每小時90公里之臺78線快
    速道路西向18.4公里處，經雷射槍測速為時速123 公里，超
    速33公里，遭雲林縣警察隊交通隊警員製單逕行舉發，原處
    分機關即交通部公路總局嘉義區監理所雲林監理站認違規屬
    實，依道路交通管理處罰條例第33條第1 項第1 款、第63條
    第1 第1 款規定，於98年9 月18日，裁處異議人罰鍰新臺幣
    （下同）3,500 元，並記違規點數1 點。
二、聲明異議意旨略以：異議人當日行駛於臺78線快速道路，因
    前方砂石滾落車子出現碰撞聲響，為避免車體刮傷及顧及行
    車安全，加速向前避開，事後發現右前方車頭霧燈已經破裂
    ，因當時未發覺車體已受損，故未記下車號，事後接到罰單
    提出申訴，交通隊回覆當天並未發現有砂石車違規告發單，
    但依常理來說，活動式三角架測速器並無法測知砂石車載運
    土石而未以帆布覆蓋，當天亦未見有任何交警人員在現場，
    異議人除了提出車體受損之照片證據外，別無他物。又若開
    車大部份的注意力是必須放在提防警察偷拍，那交通規則的
    立意良善也都白費了，況且公權力單位對於取締砂石車未妥
    善覆蓋有盡責，異議人根本不用自費修車還收到罰單，對於
    交通隊處理及回覆的油條態度，請依法裁決云云。異議人並
    提出車頭燈照片1張，證明砂石彈落擊中車頭之事。
三、按汽車行駛於高速公路、快速公路或設站管制之道路，不遵
    使用限制、禁止、行車管制及管理事項之管制規則，而有行
    車速度超過規定之最高速限或低於規定之最低速限行為者，
    處汽車駕駛人新臺幣（下同）3,000 元以上6,000 元以下罰
    鍰，道路交通管理處罰條例第33條第1 項第1 款定有明文。
四、本院之判斷：
(一)、證人張海龍即本案舉發警員於本院審理時證稱：本案違規時
    段係我在場執行活動測速照相機取締拍照的勤務，我人在現
    場作相機的安全維護及底片的更換，人一直在相機的四周；
    當天的車流狀況正常，在異議人違規的時間前後，沒有發現
    異議人所指稱砂石車彈落砂石影響後車駕駛的情形，且就異
    議人前後的違規取締照片來看，也沒有看到地上有砂石掉落
    的情現，如果照異議人講的砂石掉落飛彈，應該會拍得到等
    語（參本院卷第24頁背面至25頁）。證人張海龍並當庭提出
    異議人車輛超速之違規照片1 張及採證電磁紀錄（隨身碟）
    供本院勘驗。
(二)、因異議人指稱的是前方砂石彈落，故加速向前避開而超速，
    為了明瞭是否有異議人所述砂石車或砂石彈落情形，本院當
    庭勘驗採證電磁紀錄（隨身碟），並從異議人違規車輛開始
    ，勘驗往後10分鐘所有攝得車輛超速違規之照片，得出勘驗
    結果如下（此經筆錄在卷，參本院卷第25頁反面）：
  1.14:58:37（14點58分37秒，以下時間表示方式均同，不贅）
    ，異議人車輛在內側車道，路面乾淨，未看到砂石車或砂石
    。
  2.14:59:12，自小客車在外側車道，路面乾淨，未看到砂石車
    或砂石。
  3.15:03:49，自小客車在內側車道，路面乾淨，未看到砂石車
    或砂石。
  4.15:03:58，自小客車在內側車道，路面乾淨，未看到砂石車
    或砂石。
  5.15:05:41，自小客車在內側車道，路面乾淨，未看到砂石車
    或砂石。
  6.15:06:02，自小貨車在內側車道，路面乾淨，未看到砂石車
    或砂石。
  7.15:07:44，自小客車在內側車道，路面乾淨，未看到砂石車
    或砂石。
  8.15:08:09，自小客車在內側車道，路面乾淨，未看到砂石車
    或砂石。
(三)、由上開證據資料可見，本案採證照片雖由固定之測速照相機
    拍攝，然證人張海龍於事發當時人在拍照現場，據其所證，
    現場並無砂石車違規飛揚、彈落砂石，致影響後方來車之情
    形。經本院勘驗異議人違規後，同一照相機，在同一地點10
    分鐘內攝得之超速違規照片，均未發現砂石車經過之跡象，
    且路面始終乾淨，亦未發現有何砂石飛揚空中，或彈落地面
    之痕跡，當認證人張海龍之證述與勘驗結果一致，自屬實情
    ，於異議人違規超速超車時，並未有砂石車經過或砂石掉落
    之情。異議人指為避免砂石車掉落砂石而超速超車云云，即
    無所據。對勘驗結果異議人爭執砂石車不是一路掉落砂石，
    是在其超車前掉落砂石，不知道多遠的距離，這樣的勘驗方
    式並無法找出該砂石車云云。惟異議人既稱砂石彈落致其車
    前燈受損，其超速是為避免砂石飛彈而超車所致，則在異議
    人超車超速後，超速路段之路面理應因砂石車接著經過而存
    些許飛散掉落之砂石；蓋砂石車若僅突發性地掉落砂石，隨
    即停止飛揚散落，即與未於車斗加蓋帆布致砂石掉落之常情
    不合，換言之，車斗未加蓋帆布之砂石車掉落砂石僅在瞬間
    ，且數量少到僅打中異議人車前頭，別無飛揚散落在隨車經
    過路面上之可能性非常之低。是異議人所謂現場照片無法看
    出砂石車散落砂石之事，亦無可取。
(四)、從而，異議人無法舉證證明為避免砂石彈撞其車而超速違規
    之正當事由，即難認其違規超速具緊急避難之正當事由（行
    政罰法第13條規定參照），則異議人於前開時地，駕駛本案
    自小客車超過規定之最高速限，且無不罰之事由，其違規行
    為自應受罰。原處分機關依道路交通管理處罰條例第33 條
    第1 項第1 款、第63條第1 第1 款之規定，裁處異議人罰鍰
    3,500 元，並記違規點數1 點，核無違誤。異議人之異議為
    無理由，應予駁回。
五、依道路交通管理處罰條例第87條第2 項、道路交通案件處理
    辦法第19條，裁定如主文。
中    華    民    國    98    年    11    月    20    日
                  交通法庭  法  官  侯廷昌
以上正本證明與原本無異。
如不服本裁定，應於裁定送達後5 日內向本院提出抗告狀（須附
繕本）。
                            書記官  李達成
中    華    民    國    98    年    11    月    20    日


司法院資訊處製作；財團法人民間司法改革基金會備份。
